【裁判字號】    95,訴,1422
【裁判日期】    951004
【裁判案由】    詐欺等
【裁判全文】
臺灣板橋地方法院刑事判決              95年度訴字第1422號
公  訴  人  臺灣板橋地方法院檢察署檢察官
被      告  丙○○
上列被告因詐欺案件，經檢察官提起公訴（九十五年度偵緝字第
七０一號），本院判決如下：
    主  文
丙○○幫助意圖為自己不法之所有，以詐術使人將本人之物交付
，處有期徒刑陸月，如易科罰金，以銀元佰元折算壹日。
    事  實
一、丙○○明知依一般社會生活之通常經驗，本可預見將自己之
    金融機構帳戶提供予他人使用，有遭他人利用作為詐騙工具
    之可能，竟仍不違其本意，基於幫助詐欺之犯意，於民國九
    十四年二月十八日至同年月二十二日間之某日，在不詳處所
    ，將其本人於同年月十六日在第一商業銀行板橋分行所開設
    之活期儲蓄存款帳戶（帳號：00000000000 號）及於同年月
    十八日在國泰世華商業銀行後埔分行所開設之活期存款帳戶
    （帳號：00000000000 號）之存摺、提款卡（含密碼），交
    付予不詳真實姓名年籍之人，供他人作為存、提款及轉帳匯
    款使用，而以此方式幫助該犯罪集團為詐欺犯行。嗣該犯罪
    集團成員於九十四年二月二十二日十時許以撥打電話之方式
    ，向乙○○佯稱其子因替友人擔保借款新臺幣（下同）二十
    萬元，其子友人未還款且已跑路，其子目前在渠等手中，要
    求乙○○依其指示匯款至指定之帳戶，致乙○○陷於錯誤，
    於同日十一時許，先前往板信商業銀行華江分行填具匯出匯
    款申請書，將三萬元匯入丙○○前揭在第一商業銀行板橋分
    行之帳戶，其後再前往國泰世華商業銀行後埔分行填具無摺
    存款單，將三萬元存入丙○○在該行之前揭帳戶內。嗣前揭
    存入丙○○在國泰世華商業銀行後埔分行帳戶內之三萬元，
    旋為詐騙集團成員領取殆盡，而另筆匯入丙○○在第一商業
    銀行板橋分行之三萬元，則因匯出匯款申請書上將收款人戶
    名誤載為「鄭啟建」，板信商業銀行華江分行遂通知乙○○
    更正，經乙○○請求退匯，方未得手。嗣乙○○發覺遭詐騙
    後報警處理，於九十四年四月八日丙○○前往中國信託商業
    銀行板橋分行欲補辦存摺、金融卡時，因銀行行員發現其在
    第一商業銀行、國泰世華商業銀行之帳戶為警示帳戶，經通
    報警方到場處理，始查悉上情。
二、案經臺北縣政府警察局板橋分局報告臺灣板橋地方法院檢察
    署檢察官偵查起訴。
    理  由
一、訊據被告丙○○在警詢時及偵審中均矢口否認有何幫助詐欺
    之犯行，在本院審理時辯稱：伊並沒有把帳戶交給詐欺集團
    使用，伊之帳戶存摺、提款卡真的都遺失了，但伊遺失的時
    間、地點都忘記了，伊是把存摺放在背包內，遺失幾本伊忘
    記了，是遺失那幾家銀行，伊也忘記了云云。另在偵查中辯
    稱：伊之上開二帳戶係在板橋介壽公園遺失存摺、金融卡，
    何時遺失伊忘記了，伊申辦帳戶之目的是要存錢，伊想多辦
    幾個先放著，等有錢之後就可以存，伊所有申辦之銀行帳戶
    都是在同一時地放在一起遺失的，伊把提款卡密碼在皮夾裏
    ，皮夾跟著提款卡一起遺失，且所有帳戶都是用相同之密碼
    云云。然查：
  (一)被害人乙○○因受詐騙而分別匯款三萬元至被告前開在第一
    商業銀行板橋分行、國泰世華商業銀行後埔分行之帳戶內，
    業據被害人乙○○在警詢時及偵查中證述綦詳，而被告在本
    院審判程序亦同意以上開證人之證言作為證據，且本院審酌
    上開證述作成時之情況認為適當，是自得以其證言為證據。
    此外，復有被告在第一商業銀行、國泰世華商業銀行之開戶
    資料及帳戶交易明細、國泰世華商業銀行九十四年二月二十
    二日存款存根聯、板信商業銀行匯出匯款申請書、臺北縣政
    府警察局海山分局受理刑事案件報案三聯單、受理各類案件
    紀錄表、警示帳戶通報資料、國泰世華商業銀行九十五年六
    月一日函文、板信商業銀行華江分行九十五年五月二十四日
    函文等件在卷可按。
  (二)再者，被告在國泰世華商業銀行後埔分行之前開帳戶係於九
    十四年二月十八日開戶，僅於同日因開戶所需存入一百元，
    其後除於九十四年二月二十二日經被害人乙○○匯入三萬元
    ，旋於同日以提款卡分二次提領一空外，迄至同年五月三十
    日結清銷戶止，並無任何存、提款紀錄，被告竟又稱其不知
    其帳戶係於何時遺失，而依其在偵查中供述月薪不過二萬多
    元，以現今開立帳戶之便捷性、迅速性，其何需同時開立多
    個帳戶預備存錢使用，則被告開立上開帳戶之目的何在，誠
    屬可疑。又觀諸被告在第一商業銀行板橋分行之前開帳戶係
    於九十四年二月十六日開戶，自開戶日起至同年二月十八日
    止，於該三日內此帳戶有高達二十一筆之進出紀錄，且多係
    於一筆款項存入後，即將該筆款項提領一空，則被告自開戶
    後既頻繁使用該帳戶，何以竟亦稱不知該帳戶於何時遺失，
    亦有違常情。再參以金融帳戶係個人資金流通之交易工具，
    進出款項將影響其個人社會信用評價，具有強烈之屬人性及
    隱私性，應由本人謹慎妥善保管，若有遺失或遭竊，應立刻
    向金融機構申請掛失或報警處理，而被告尚於偵查中自承其
    將密碼記載在一起遺失之皮夾中，更足使取得該存摺之人得
    對外以被告帳戶之名義無條件加以利用，且被告辯稱同時將
    數個帳戶之存摺、金融卡隨身攜帶，甚至不知所攜帶者共有
    幾個帳戶，實難遽予採信；復參以上開帳戶如非被告提供予
    他人使用，而屬被告所遺失者，則使用人既存有被告得隨時
    至金融機構掛失而無法提領款項之風險，如何能安心使用該
    帳戶而告知被害人將款項匯入該帳戶內，是被告前開所辯，
    實有悖於常理。
  (三)抑且，被告除於九十四年二月十六日、十八日開立前開第一
    商業銀行板橋分行、國泰世華銀行後埔分行之帳戶外，另於
    同年一月二十六日在中國信託商業銀行開戶，於同年一月二
    十七日、二十八日、二十九日經分別匯入五萬元、五萬元、
    六萬九千元，隨即於同日分別經提領殆盡，並於同年一月三
    十日電話掛失存摺、金融卡，然並未辦理補發；又於同年一
    月二十七日在板信商業銀行開戶，於同年二月二十一日登錄
    語音掛失，然亦未申辦補發；復於同年二月二十二日在上海
    商業儲蓄銀行板橋分行開戶，及於同年二月二十三日在臺北
    富邦銀行板橋分行開戶，而該帳戶於同年二月二十四日經匯
    入九萬九千九百八十三元後，於同日即遭人提領殆盡；另於
    同年二月二十一日在臺灣土地銀行板橋分行開戶，而該帳戶
    於同年二月二十三日經匯入二十萬元，於同日即遭提領十萬
    元（嗣經通報列為警示帳戶，無法提款）；又於同年二月二
    十三日在臺灣新光商業銀行後埔分行開戶，而該帳戶於九十
    四年二月二十八日經匯入三萬元後，於同日即遭提領殆盡；
    再其前於九十三年四月二十八日在華南商業銀行板橋分行開
    立之帳戶，自開戶日起迄九十四年一月二十六日止，均僅有
    一、二百元之存、提款紀錄，然於九十四年一月二十七日、
    二十八日分別經匯入九萬九千九百八十九元後，隨即於同日
    分別經提領一空，嗣後即再無任何存、提款紀錄，此有臺灣
    土地銀行板橋分行九十五年二月十六日橋存字第0950000142
    號函及開戶申請資料暨歷史交易明細查詢資料、華南商業銀
    行板橋分行九十五年二月十三日華板橋字第039 號函及開戶
    申請資料暨交易明細查詢單、臺北富邦商業銀行板橋分行九
    十五年二月六日（95）台富板字第37號函及開戶申請資料暨
    對帳單查詢資料、台灣新光商業銀行後埔分行九十五年二月
    十五日新光銀後埔字第006 號函及開戶申請資料暨存摺存款
    對帳單、中國信託商業銀行九十五年二月九日中信銀集作00
    0000000054號函及開戶申請資料暨帳戶歷史交易查詢、上海
    商業儲蓄銀行板橋分九十五年二月八日函及開戶申請資料暨
    帳戶歷史交易查詢等件附卷可查。苟被告確係為存錢之故而
    開戶，何以於九十四年一月間在板信商業銀行、中國信託商
    業銀行之帳戶存摺、金融卡遺失後，僅電話掛失，未辦理補
    發，隨即於同年二月間先後至上開五家金融機構申辦五個帳
    戶，且各該帳戶均係在萬元以上之款項匯入後，隨即於同日
    遭提領一空，而參諸被告每月月薪不過二萬多元，上開帳戶
    實無可能係供其自身使用，顯見其密集開立上開帳戶之目的
    ，即在於轉讓上開帳戶之存摺、金融卡並告知密碼以供他人
    使用，至為灼然。
  (四)復按於郵局或銀行等金融機構開設存款帳戶，請領存摺及提
    款卡一事，原係針對個人身分之社會信用而予以資金流通，
    具有強烈之屬人性，而金融帳戶為個人理財之工具，於郵局
    或銀行等金融機構申請開設存款帳戶亦無任何特殊之資格限
    制，一般民眾皆可以存入最低開戶金額之方式，任意於銀行
    或郵局等金融機構申請開設存款帳戶，且一人並可於不同之
    金融機構申請多數之存款帳戶使用，此屬眾所周知之事實，
    亦為被告所應知，是依一般人之社會生活經驗，若見他人不
    以自己名義申請帳戶，反而向人收購或借用存款帳戶供己使
    用，衡情對於該等帳戶是否供犯罪集團為詐欺犯行等不法目
    的使用當有合理之懷疑，以被告係心智成熟之成年人，且利
    用他人帳戶從事詐欺，早為傳播媒體廣為報導，依其個人之
    經驗，應有預見借用存摺及提款卡供他人使用，係幫助他人
    從事詐欺犯行，是被告有幫助詐欺之行為及不確定故意甚明
    。從而，被告前開辯解，無非事後避就卸責之詞，洵不足採
    ，本件事證明確，被告犯行堪以認定，應予依法論科。
二、又本件被告行為後，刑法及其施行法業於九十五年七月一日
    修正施行，關於新舊法律變更之比較適用，原則上應就罪刑
    有關之共犯、未遂犯、想像競合犯、牽連犯、連續犯、結合
    犯，以及累犯加重、自首減輕暨其他法定加減原因（如身分
    加減）與加減例等一切情形，綜其全部罪刑之結果而為比較
    （最高法院九十五年第八次刑事庭會議決議參照）。經查：
    (一)就易科罰金之折算標準部分，如依修正前刑法第四十一條
    第一項及修正前罰金罰鍰提高標準條例第二條之規定，應以
    銀元三百元即新臺幣九百元折算一日，惟若依修正後刑法第
    四十一條第一項前段（原罰金罰鍰提高標準條例第二條已同
    時刪除）之規定，應以新臺幣一千元、二千元或三千元折算
    一日，二者相較之下，應以修正前之規定較有利於被告；(二)
    再按刑法施行法增訂第一條之一：「中華民國九十四年一月
    七日刑法修正施行後，刑法分則編所定罰金之貨幣單位為新
    臺幣。九十四年一月七日刑法修正時，刑法分則編未修正之
    條文定有罰金者，自九十四年一月七日刑法修正施行後，就
    其所定數額提高為三十倍。但七十二年六月二十六日至九十
    四年一月七日新增或修正之條文，就其所定數額提高為三倍
    。」，則刑法第三百三十九條第一項規定之罰金部分，應認
    亦隨同修正，而在修正前應依罰金罰鍰提高標準條例第一條
    前段之規定提高為十倍，是修正前後所規定之罰金刑最高額
    ，經換算結果並無不同，惟因修正後刑法第三十三條第五款
    已將罰金刑調整為新臺幣一千元以上，以百元計算之，經比
    較前後規定之刑度，應以修正前之規定對被告較為有利。從
    而，經綜合比較前述各項法律變更之結果後，本案因修正後
    之規定並未對被告更為有利，依據修正後刑法第二條第一項
    前段，應一體適用修正前刑法之規定，合先敘明。至關於刑
    法第三十條幫助犯之規定，修正後之規定僅係用語上之修正
    ，非屬法律之變更，應逕適用修正後之規定，附此敘明。
四、核被告所為，係犯刑法第三十條第一項、第三百三十九條第
    一項之幫助詐欺取財罪。又被告以幫助之意思，參與構成要
    件以外之行為，為幫助犯，爰依刑法第三十條第二項規定，
    依正犯之刑減輕之。至檢察官起訴書雖原認被告係基於幫助
    洗錢及幫助常業詐欺之不確定故意，提供帳戶予詐欺集團使
    用，而認其所為係犯刑法第三十條第一項、第三百四十條及
    洗錢防制法第九條第一項之幫助常業詐欺與幫助洗錢罪，然
    此業經蒞庭檢察官於本院審判期日當庭減縮此部分犯罪事實
    為幫助普通詐欺之犯罪行為，並更正起訴法條為刑法第三十
    條第一項、第三百三十九條第一項之幫助詐欺取財罪，本院
    自應以減縮後之犯罪事實為審理範圍，併予敘明。又起訴書
    漏未記載被告同時提供第一商業銀行板橋分行之帳戶使用，
    已如前述，應併予更正。爰審酌被告將存摺、金融款卡提供
    予他人使用，助長他人犯罪，增加被害人尋求救濟及治安機
    關查緝犯罪之困難，危害被害人財產安全及社會治安，且被
    告犯罪後否認犯行，態度難認良好等一切情狀，並斟酌檢察
    官之求刑，量處如主文所示之刑，並諭知如易科罰金之折算
    標準。
據上論斷，依刑事訴訟法第二百九十九條第一項前段，刑法第二
條第一項前段、第三十條第一項前段、第二項、第三百三十九條
第一項、修正前第四十一條第一項前段，罰金罰鍰提高標準條例
第一條前段、修正前第二條，判決如主文。
本案經檢察官甲○○到庭執行職務。
中    華    民    國    95    年    10    月    4     日
                  刑事第九庭  審判長法  官  潘翠雪
                                    法  官  絲鈺雲
                                    法  官  王士珮
以上正本證明與原本無異。
如不服本判決應於送達後10日內向本院提出上訴狀。
                                    書記官  程欣怡
中    華    民    國    95    年    10    月    4     日
附錄本案論罪科刑法條全文：
中華民國刑法第三百三十九條：
意圖為自己或第三人不法之所有，以詐術使人將本人或第三人之
物交付者，處五年以下有期徒刑、拘役或科或併科一千元以下罰
金。
以前項方法得財產上不法之利益或使第三人得之者，亦同。
前二項之未遂犯罰之。


司法院資訊處製作；財團法人民間司法改革基金會備份。
